【裁判字號】    95,上訴,53
【裁判日期】    950411
【裁判案由】    殺人未遂
【裁判全文】
臺灣高等法院刑事判決                  95年度上訴字第53號
上  訴  人  臺灣臺北地方法院檢察署檢察官
上  訴  人
即  被  告  乙○○
指定辯護人  本院公設辯護人甲○○
上列上訴人等因被告殺人未遂案件，不服臺灣臺北地方法院94年
度易緝字第62號，中華民國94年11月22日第一審判決（起訴案號
：臺灣臺北地方法院檢察署91年度偵字第17222 號）提起上訴，
本院判決如下：
    主  文
上訴駁回。
    事  實
一、乙○○於民國（下同）91年4 月17日晚上10時50分許，搭乘
    蔡秉憲（業經本院以92年度上訴字第4631號駁回檢察官及被
    告所提起之上訴，維持原審法院判處被告有期徒刑7年，現
    上訴由最高法院審理中）所駕駛車牌號碼Y3-8768號自用小
    客車行經臺北市○○區○○路與雙和街口時，因汽車音響音
    樂音量過大，致招來適步行通過該路口，懷有幾分酒意之陳
    志成等人之不滿，陳志成因而以腳重踹伊等所搭車輛之車門
    。乙○○、蔡秉憲不甘車輛無端遭踹，旋即將車駛至其旁之
    臺北市○○區○○路187巷巷口暫時停放後，即下車前去與
    陳志成等理論，雙方一言不合進而發生拉扯，乙○○、蔡秉
    憲見己人單勢薄而跑離現場時，乙○○猶不甘受辱，隨即以
    電話聯繫友人糾眾前來助陣。未久，潛伏在旁伺機而動之乙
    ○○、蔡秉憲見接獲乙○○電話前來之姓名、年籍均不詳之
    成年男子7、8名分搭3部車攜帶不詳人所有之木棍、球棒、
    榔頭、鐵撬、扳手等棍棒類兇器趕抵現場，旋即現身與該些
    前來助陣者會合，進而對仍停留在現場之丙○○、陳志成等
    一行人嗆聲；「有種不要跑」，並與該7、8名姓名、年籍均
    不詳之成年男子上前圍住先前重踹伊等車輛車門之陳志成，
    由乙○○、蔡秉憲及其中2名成年男子共同基於普通傷害之
    犯意聯絡，出手毆傷陳志成洩憤（陳志成普通傷害部分未據
    告訴）。詎乙○○、蔡秉憲猶嫌未足，見丙○○欲上前勸阻
    ，其等2人與上開姓名、年籍均不詳之成年男子中之4人，在
    主觀上均得預見以木棍、球棒、榔頭、鐵撬、扳手等棍棒類
    兇器重擊屬於人體要害且十分脆弱部位之頭部，極有可能造
    成頭骨破裂、骨折或顱內出血進而導致死亡之結果，仍共同
    基於殺人之不確定故意之犯意聯絡，旋即一擁而上轉向丙○
    ○，由蔡秉憲手持鐵撬，乙○○手持扳手，其餘4名姓名、
    年籍均不詳之成年男子則分持木棍、球棒、榔頭等棍棒類兇
    器，於丙○○徒手抵抗之狀況下共同朝丙○○頭部胡亂重擊
    （木棍、球棒、榔頭、鐵撬、扳手等兇器均未扣案）；其間
    ，丙○○雖曾以手護頭，惟因頭部仍不敵遭此番猛烈痛擊，
    而倒地不起昏塌在地。至此，乙○○、蔡秉憲及該4名姓名
    、年籍均不詳之成年男子方罷手停止毆擊。致丙○○頭部受
    有左側顱骨粉碎性凹陷性骨折、左側大量顱內出血、左側急
    性硬腦膜外血腫10×3×7公分、左側急性硬腦膜下血腫12×
    0.3×8公分、左側腦室內出血及前胸瘀傷20×2公分等重創
    ，同日晚上11時許，經送往臺北市立和平醫院急診時，仍呈
    現昏迷指數達7分、左側瞳孔放大、右側肢體偏癱、頭部有
    多處血腫、同時多次嘔吐等狀態，性命危在旦夕；再經醫師
    於翌日凌晨緊急施以左側開顱手術，取出左側血塊，術後並
    轉入外科加護病房治療，始倖免於死。嗣經警據報前往現場
    當場逮捕未及逃離現場之蔡秉憲，警方再經由蔡秉憲之供述
    查獲乙○○。
二、案經被害人丙○○之母李寶霞訴由臺北市政府警察局萬華分
    局報請及丙○○訴由臺灣臺北地方法院檢察署檢察官偵查起
    訴。
    理  由
一、訊據上訴人即被告乙○○矢口否認涉有上開犯行，並辯稱：
    伊與蔡秉憲因車門無端被踹而下車與陳志成理論，進而發生
    拉扯，嗣因對方人多勢眾而與蔡秉憲分別跑離現場，伊即打
    電話給老板陳俊宏告以車子被踹、與人發生衝突等情，請其
    找人前來支援，待陳某所派之人等攜木棒抵達現場後，伊即
    過去毆打陳志成，其他之人則以木棒攻擊丙○○，伊不僅未
    持鐵撬及扳手等兇器，更未曾毆打丙○○云云。
二、經查：
（一）本案係肇因於被告乙○○搭乘蔡秉憲所駕駛之上開自用小
      客車行經上開交岔路口時，因汽車音響音樂音量過大，致
      步行通過該路口之陳志成心生不滿而走至車旁以腳重踹車
      門，被告及蔡秉憲不甘車輛無端遭踹，旋即將車停妥後下
      車與陳志成理論、拉扯，最後引發本件衝突所致，業經證
      人丙○○於原審審理中供證明確（原審卷第23頁），復為
      被告所不爭（本院卷第56頁），此部分之事實洵堪認定。
（二）被告及蔡秉憲在下車與證人陳志成、丙○○等一行人理論
      為何以腳踢踹其等所駕駛之上開自用小客車時，雖看似礙
      於證人陳志成、丙○○等一行人人多勢眾而跑離現場，實
      則被告並未因此做罷，僅暫時退離衝突現場，於離去之際
      即以電話聯繫友人糾眾前來之事實，業經被告於本院審理
      中供承不諱（本院卷第58頁），核與證人陳志成於原審審
      理時證稱：被告及蔡秉憲在下車與渠等理論何以無故踢踹
      車輛，發生首波拉扯衝突後跑離現場之際，被告即有邊跑
      邊打電話之舉（原審卷第50頁、第53頁反面）等情相符。
      而被告於其後支援者抵達時又返抵現場圍毆陳志成乙節，
      不惟業據其於本院審理中所自承（本院卷第58頁、第59頁
      ），亦迭據證人丙○○於原審及本院審理中（原審卷第23
      頁；本院卷第54頁）、證人陳志成於原審審理中（原審卷
      第51頁、第52頁反面、第54頁）供證綦詳，證人陳志成於
      原審審理中且稱：被告與蔡秉憲於後來兩、三部車抵達現
      場時，有嗆聲說叫渠等「有種不要跑」（原審卷第53頁反
      面、第55頁反面）等語。衡情，被告若未曾聯繫友人糾眾
      前來助陣，則其於該7、8名姓名、年籍均不詳之成年男子
      抵達現場時，斷無隨即夥同蔡秉憲現身向丙○○、陳志成
      等人嗆聲有種不要跑，並共同圍毆證人陳志成之理；且若
      非被告及蔡秉憲重返現場指出陳志成、丙○○等一行人即
      係先前與其等發生拉扯衝突之人，則該受糾集前來姓名、
      年籍均不詳之7、8名成年男子抵達現場時，又焉有在人來
      人往之上開交岔路口處，立即得知確認衝突對象，進而分
      別圍擊陳志成、丙○○之可能。是被告於原審審理時辯稱
      其在下車與證人陳志成等一行人理論踢踹車輛一事發生拉
      扯後，即已逃離現場，未曾返回，且未撥打電話聯繫友人
      糾眾前來（原審卷第78頁正、反面、第79頁），於本院準
      備程序中又改稱：其僅有打電話給蔡秉憲的友人陳俊宏告
      知蔡秉憲的車子被踹，並未請其找人來支援，該等人抵達
      時伊早已離開現場云云（本院卷第34頁、第35頁），以及
      證人蔡秉憲於原審審理中證稱：其回到現場時沒有看到被
      告乙○○，是後來在警局打電話叫他回來他才出現云云（
      原審卷第73頁），顯係卸責及迴護之詞，均無足採。而該
      嗣後分搭三部車趕抵現場之姓名、年籍均不詳之成年男子
      7 、8名均係被告糾集前來之人，且被告與蔡秉憲並有在
      該等成年男子抵達現場時再度返回衝突現場等情，要堪認
      定。
（三）又該姓名、年籍均不詳之成年男子7、8名分搭三部車趕抵
      現場時，隨即自車內取出木棒、榔頭、鐵撬、扳手等棍棒
      類兇器，連同被告及蔡秉憲在內，個個手持兇器，首先圍
      住證人陳志成，被告及蔡秉憲並即與其中2名成年男子出
      手毆傷證人陳志成洩憤，見在旁之證人丙○○欲上前勸阻
      ，又與其中4名姓名、年籍均不詳之成年男子，一擁而上
      轉向證人丙○○而去，其餘之姓名、年籍均不詳之成年男
      子則留於原地繼續毆打證人陳志成，旋即在蔡秉憲手持鐵
      撬，被告及該4名姓名、年籍均不詳之成年男子分持扳手
      、木棒、榔頭等棍棒類兇器，於丙○○徒手抵抗之狀況下
      ，共同朝丙○○頭部胡亂重擊等節，復據證人丙○○於原
      審審理時證稱：在遭毆昏迷前，因被告及蔡秉憲均與之面
      對面，致之印象極為深刻，首先下手者即蔡秉憲，在此之
      時，被告亦有朝之揮舉手中兇器而來之舉動等語（原審卷
      第23頁），及於本院審理時證稱：「被告……先打陳志成
      ，他們有4人動手，……被告拿扳手，蔡秉憲拿鐵撬，…
      …我過去勸架，他們4人過來圍毆我」等語（本院卷第54
      頁）綦詳，且經證人陳志成於臺灣臺北地方法院另案審理
      蔡秉憲殺人未遂乙案時到庭證稱：「我看到乙○○往告訴
      人（即證人丙○○）頭部毆打」（臺灣臺北地方法院92年
      度易字第1272號影卷第36頁）、「我確定乙○○及蔡秉憲
      有拿器具毆打告訴人頭部，他們有拿木棍、榔頭、扳手」
      （同上卷第38頁），及於原審審理時證稱：「（朝你們過
      來的這群人裡面有沒有乙○○、蔡秉憲？）有。（是不是
      這群人中的每一個人手上都有兇器？）每個人手上都有兇
      器。（你所看到的大部分是哪些工具？）榔頭、修車廠轉
      輪胎用的大扳手、棒球棒，每個人手上都有各持不同的工
      具」（原審卷第54頁）等語無訛，並經蔡秉憲於臺灣臺北
      地方法院就其所涉殺人未遂乙案審理中供承：「我不記得
      乙○○手上有拿什麼東西，但乙○○也有亂打毆打告訴人
      （即證人丙○○）」等語明確，互核均大致相符。至證人
      丙○○雖曾於原審審理中證稱：蔡秉憲是一定有打，乙○
      ○有無出手就不能確定，只能確定乙○○有朝伊跑過來站
      在伊面前，蔡秉憲站在伊左側，乙○○站在右側，蔡秉憲
      先動手，伊是用左手去擋蔡秉憲，右手邊乙○○有何舉動
      伊即無法注意等語（原審卷第24頁至第25頁），惟其於本
      院審理中又補稱：「我是說蔡秉憲第一個先打我，我用手
      去擋，我手錶斷掉，之後被誰打第二下我不知道，我當時
      面前只有蔡秉憲與被告，蔡秉憲當時在我左邊打我，被告
      在右邊，蔡秉憲先打我左邊，我用手去擋，之後我右邊也
      被打，所以我認為是被告在右邊打我，因為當時我面前只
      有他們2人而已，第二下應該是被告打的……。（第二下
      如何打？）是從我右邊前面打。……（你能確定被告是當
      時圍著你4人之一）？是的」等語（本院卷第55頁）。按
      證人丙○○既能確定被告當時站在其右側前方，且第二下
      之攻擊係來自於其右側前方，縱因其先出手抵擋蔡秉憲之
      攻擊致未能親眼目睹被告乙○○對其下手，亦堪認被告乙
      ○○當時確有出手朝證人丙○○攻擊無訛。又證人丙○○
      所證遭擊當時，連同被告及蔡秉憲在內共計4人，與蔡秉
      憲於臺灣臺北地方法院就其所涉殺人未遂乙案審理中供稱
      ：「……現場有我、乙○○，還有乙○○叫的4個人一起
      過來，總共6個人」（臺灣臺北地方法院92年度易字第127
      2號影卷第28頁）之人數不同，然以證人丙○○當時遭擊
      時，僅被告及蔡秉憲與之面對面，餘均站立在證人丙○○
      身後之現場位置，以及其首遭蔡秉憲正面攻擊隨即出手抵
      擋等情觀之，證人丙○○對於身後共同施暴者之人數掌控
      ，自不如蔡秉憲明確，是就共犯人數部分，當以蔡秉憲所
      供較為可採。即此，被告確有與蔡秉憲及另4名姓名、年
      籍均不詳之成年男子，共同持兇器朝證人丙○○頭部胡亂
      重擊，亦堪認定。
（四）至被告、蔡秉憲及該4名姓名、年籍均不詳之成年男子究
      係持何兇器重擊證人丙○○頭部一節，證人丙○○於原審
      審理時證稱：被告係持長約1公尺，兩頭各有1個Ｃ型缺口
      的扳手，蔡秉憲則持拔釘器，另外後面還有2人不知道是
      誰（原審卷第23頁），於本院審理中亦稱：被告拿扳手，
      蔡秉憲拿拔鐵釘的鐵撬，其他2人沒有看清楚等語（本院
      卷第54頁），固與證人陳志成於臺灣臺北地方法院就蔡秉
      憲所涉殺人未遂乙案審理中所證：其確定蔡秉憲及乙○○
      有拿器具毆打丙○○頭部，他們有拿木棍、榔頭、扳手，
      但不確定他們誰拿什麼東西（92年度易字第1272號卷第38
      頁），及其於原審審理中所證：其知道有很多人拿兇器，
      但不確定是否是被告還是蔡秉憲拿，其本身是被榔頭、扳
      手、棒球棒打到，其他人也都一樣等語（原審卷第50頁反
      面、第54頁反面），以及嗣於同一審判期日所證：拿扳手
      的不是乙○○，沒有注意看乙○○手上拿什麼東西，很混
      亂，蔡秉憲手上拿扳手等語（原審卷第55頁）均不盡相同
      ，並與證人蔡秉憲於臺灣臺北地方法院就其所涉殺人未遂
      乙案審理中以被告身分所供：「（對於你在偵查中稱有拿
      木棒打告訴人丙○○有何意見？）沒有意見，是事實」（
      92 年度易字第1272號影卷第8頁）、「（既然在偵查中承
      認有拿木棒毆打丙○○，為何還否認犯罪事實？）當初是
      因為我的車子被砸而起，我們有打架，我是希望可以跟丙
      ○○好好談一談，木棒是被告乙○○拿的，我想自己擔下
      來，所以我說是我拿木棒」（同上卷第9頁）、「（被告
      乙○○是如何毆打告訴人？）我是拿木棒，其他人拿什麼
      工具打告訴人（指證人丙○○）我不知道，因為場面很混
      亂。被告乙○○有叫其他人來，我不記得乙○○手上有拿
      什麼東西，但乙○○也有亂打毆打告訴人」（同上卷第10
      頁）、「我是用木棒毆打告訴人，不是用榔頭……」（同
      上卷第28頁）云云，亦有所差異。惟查，關於蔡秉憲及被
      告乙○○持以行兇之兇器，證人陳志成既僅能確定兇器包
      括榔頭、扳手、球棒、木棍等物，至何人持何種兇器因當
      時場面混亂而無法確定；證人蔡秉憲嗣後則全盤否認有毆
      打丙○○等人之犯罪事實，其對於木棒究係何人持以行兇
      ，前後所供亦相互矛盾，復參以證人丙○○當時係與被告
      乙○○及蔡秉憲面對面而遭受渠等正面攻擊等情，則證人
      丙○○對於被告及蔡秉憲手持何種兇器行兇自然較能確切
      掌握，自應以證人丙○○所證被告乙○○手持扳手，蔡秉
      憲手持鐵撬行兇等語較為可信。至其餘到場支援之姓名、
      年籍均不詳之成年男子7、8名持以行兇之兇器，於其等分
      搭三部車抵達現場時，自車內取出者，即包含扳手、拔釘
      器（即鐵撬）、木棒、鐵鎚、鋁棒等物，亦經證人丙○○
      於原審審理時證述在卷（原審卷第23頁、第24頁），此核
      與證人陳志成於臺灣臺北地方法院就蔡秉憲所涉殺人未遂
      乙案審理中所證：蔡秉憲及乙○○等人有拿木棍、榔頭、
      扳手等兇器（92年度易字第1272號卷第38頁），及其於原
      審審理中所證：其本身是被榔頭、扳手、棒球棒打到（同
      上卷第54頁反面）等情大致相符，以證人丙○○、陳志成
      在突遭多名壯漢圍擊場面極為混亂之情形下，驚恐之餘，
      殊難苛責證人丙○○、陳志成在此極為短暫之衝突時間內
      ，仍須一一詳記指明其餘姓名、年籍均不詳之成年男子各
      持何種兇器；復參以證人即對丙○○緊急施以開顱手術之
      臺北市立和平醫院外科部主任許堅毅於臺灣臺北地方法院
      就蔡秉憲所涉殺人未遂乙案審理中證稱：「（告訴人頭部
      的外傷是何種兇器造成的？）是疑似棍棒類的兇器毆打造
      成的，病人頭皮及前胸有一整條的瘀傷，我們推測是棍棒
      類的東西」等語（臺灣臺北地方法院92年度易字第1272號
      影卷第27頁），即此，除被告乙○○手持扳手，蔡秉憲手
      持鐵撬得以確認外，其餘姓名、年籍均不詳之成年男子係
      分持木棍、球棒、榔頭等棍棒類兇器行兇，應無疑義。至
      證人丙○○雖於偵查中先後指稱：「（何人打你？）蔡秉
      憲，他拿工程用扳手打我」（偵字第17222號卷第52頁）
      、「（蔡秉憲有無打你，用何物打你？）有，用鐵條及鐵
      起子」（偵字第19816號影卷第24頁正、反面）云云；證
      人陳志成亦於偵查中及臺灣臺北地方法院就蔡秉憲所涉殺
      人未遂乙案調查時指稱：蔡秉憲係持鐵鎚，乙○○則係持
      扳手毆打證人丙○○（偵字第19816號影卷第24頁反面；
      臺灣臺北地方法院92年度易字第1272號影卷第11頁裝訂折
      頁處）云云，而分別與其等上開結證之情節不符，然查證
      人丙○○、陳志成此部分於偵查或法院調查時之證述，均
      未經具結，無從擔保其等此部分證言之真實性，自難採為
      不利於被告乙○○之證據。
（五）證人丙○○遭蔡秉憲手持鐵撬，被告乙○○手持扳手及其
      餘4名姓名、年籍均不詳之成年男子分持木棍、球棒、榔
      頭等棍棒類兇器共同朝頭部胡亂重擊後，當晚11時許，經
      緊急送至臺北市立和平醫院急診時，已呈昏迷指數7分、
      左側瞳孔放大、右側肢體偏癱、頭部有多處血腫、同時多
      次嘔吐、急診室頭部電腦斷層掃瞄發現左側顱骨粉碎性凹
      陷性骨折、左側有大量顱內出血、左側急性硬腦膜外血腫
      10×3×7公分、左側急性硬腦膜下血腫12×0.3×8公分、
      左側腦室內出血及前胸瘀傷20×2公分等重創，於翌日凌
      晨接受左側緊急開顱手術，取出左側血塊，術後並轉入外
      科加護病房治療，始免於死亡之結果等情，有臺北市立和
      平醫院診斷書2份（偵字第17222號影卷第7頁、第34頁反
      面）在卷可稽，且經證人許堅毅於臺灣臺北地方法院就蔡
      秉憲所涉殺人未遂乙案審理中證稱：「（告訴人所受的腦
      部傷害情形如何？）告訴人受傷滿嚴重的，病人在急診室
      時已經昏迷，左瞳孔放大，大小便失禁，右側肢體已經攤
      瘓，以當時送來的情形很有可能會死亡，因為緊急就請急
      診的警衛先幫他簽手術同意書，病人的頭部兩邊都有外傷
      ，左側骨折較厲害，腦出血也比較大量，我們先開左邊，
      病人手術完，4月19日再做第二次的電腦斷層掃描，右側
      的腦出血沒有變大很多，所以右邊沒有開刀，病人一直到
      4月22日早上才醒過來，不過一開始還是很燥動，病人到
      4月25日才轉到普通病房，這期間還是一些精神異常的行
      為，如病人每天將包紮在頭部的敷料拿開、病人在病房隨
      地小便、病人還偷跑出病房，讓警衛幫忙尋找，這是由於
      腦部受傷所造成的行為」、「（如何說明告訴人腦部的傷
      害會致命？）頭部外傷如果出血過多壓迫到腦幹，兩側瞳
      孔放大，再來就是腦死了，所以一邊瞳孔時就有死亡的危
      險，一定要馬上開刀」、「（傷是幾條棍棒類的傷？）病
      歷上的記載，是2條，1條是在腦部左側後枕部8×2公分，
      1條是在前胸20×2公分」等語綦詳（92年度易字第1272號
      影卷第26頁、第27頁），據此，足徵被告與蔡秉憲及4名
      姓名、年籍均不詳之成年男子，共同重擊丙○○頭部時，
      用力甚猛。又雖被告與證人丙○○彼此間素不相識，並無
      深仇大恨，僅因一時氣憤而重擊證人頭部，固難遽認被告
      有必置證人丙○○於死地之直接故意，但蔡秉憲手持鐵撬
      ，被告乙○○手持扳手，其餘4名姓名、年籍均不詳之成
      年男子分持木棍、球棒、榔頭等棍棒類兇器共同朝人體重
      要部位之頭部重擊，將造成證人丙○○顱內大量出血及多
      處腦水腫等上述嚴重傷害，足以導致死亡結果之發生，以
      被告乙○○、蔡秉憲及該4名姓名、年籍均不詳之成年男
      子之年齡及智識能力均與常人無異之情況下，自為被告、
      蔡秉憲及該4名姓名、年籍均不詳之成年男子主觀上所能
      預見，其等仍執意為之，主觀上顯具有殺人之不確定故意
      之犯意聯絡甚明。且被告、蔡秉憲及該4名姓名、年籍均
      不詳之成年男子之共同實施行為，既係相互利用，而證人
      丙○○上開倖免於死之結果，又係因其等合同行為所致，
      則在共犯間即被告、蔡秉憲及該4名姓名、年籍均不詳之
      成年男子間，均應負全部之責，並無分別何部分之傷孰為
      下手人之必要（此亦有最高法院19年上字第1846號判例、
      27年上字第755號判例意旨足參）。綜上所述，本件事證
      明確，被告上開犯行洵堪認定，應予依法論處。
三、經查人體之頭部，結構十分脆弱，且為生命中樞之所在，若
    持硬物加以重擊，極有可能造成頭骨破裂、骨折或顱內出血
    進而導致死亡之結果；被告為智慮健全之成年人當明知預見
    及此，竟與蔡秉憲及其餘4名姓名、年籍均不詳之成年男子
    ，分持鐵撬、扳手、木棍、球棒、榔頭等棍棒類兇器，於被
    害人丙○○徒手抵抗之狀況下，猶共同朝丙○○頭部胡亂重
    擊（木棍、球棒、榔頭、鐵撬、扳手等兇器均未扣案），衡
    情被告等主觀上應認有殺人之不確定故意。是核被告所為，
    係犯刑法第271條第2項、第1項之殺人未遂罪。被告已著手
    於殺人行為之實施，丙○○雖曾以手護頭，惟因頭部仍不敵
    遭此番猛烈痛擊，而倒地不起昏塌在地，致頭部受有左側顱
    骨粉碎性凹陷性骨折、左側大量顱內出血、左側急性硬腦膜
    外血腫10×3×7公分、左側急性硬腦膜下血腫12×0.3×8公
    分、左側腦室內出血及前胸瘀傷20×2公分等重創，同日晚
    上11時許，經送往臺北市立和平醫院急診時，仍呈現昏迷指
    數達7分、左側瞳孔放大、右側肢體偏癱、頭部有多處血腫
    、同時多次嘔吐等狀態，性命危在旦夕；倖經醫師緊急施以
    左側開顱手術，取出左側血塊，術後並轉入外科加護病房治
    療，始未生死亡之結果，為未遂犯，應依刑法第26條前段規
    定按既遂犯之刑度減輕其刑。被告與蔡秉憲及該4名姓名、
    年籍均不詳之成年男子間，就上開犯行，有犯意聯絡與行為
    分擔，而為共同正犯。起訴書原論以被告係犯刑法第277 條
    第1項之普通傷害罪，惟此業經公訴檢察官於原審94年8月2
    日審理時當庭以言詞變更起訴法條為刑法第271條第2項、第
    1項之殺人未遂罪論告（原審卷第22頁正面），自毋庸再為
    變更起訴法條之諭知。
四、原審基於以上之認定，並審酌被告犯罪之動機、目的、智識
    程度，證人丙○○所受傷勢嚴重，身心受創甚鉅，日後仍深
    恐有後遺症、雖證人丙○○一行人中之證人陳志成僅因汽車
    音響音樂音量過大即無端以腳踢踹蔡秉憲所駕駛之車輛，無
    理在先，然被告隨即糾眾在人來人往之上開交岔路口處，肆
    無忌憚逞兇，除危及證人丙○○之生命安全外，亦對社會治
    安影響甚鉅，且被告至今未與證人丙○○和解，事後又飾詞
    狡辯，犯後態度不佳等一切情狀，量處被告乙○○有期徒刑
    7年6月，末以被告與蔡秉憲及該4名姓名、年籍均不詳之成
    年男子行兇時，所持之木棍、球棒、榔頭、扳手等兇器均未
    扣案，復無證據證明係屬被告或共犯蔡秉憲及該4名姓名、
    年籍均不詳之成年男子所有，且亦非違禁物，而未為沒收之
    諭知，其認事、用法均無違誤，量刑亦屬適切。被告上訴意
    旨猶否認本案之犯行，核無理由；另檢察官上訴意旨以被告
    未交待共同行兇之人，犯後顯無悔意，原審量處被告有期徒
    刑7年6月實屬過輕云云，指摘原判決量刑不當，然原判決既
    已審酌本件犯罪係肇因於被告乙○○糾眾逞兇所致，而量處
    被告乙○○較共犯蔡秉憲更重之刑期，並審酌被告素行不佳
    ，曾有販賣毒品案件前科，目前正在監服刑中，及犯罪動機
    、目的、智識程度、丙○○所受之傷勢、對社會治安造成之
    危害及被告犯後態度等一切情狀，量處被告有期徒刑7年6月
    ，實難謂有何輕縱之處，是檢察官以原審量刑不當提起上訴
    ，亦核無理由。從而，本院爰將被告及檢察官所提起之上訴
    ，均予駁回。
五、據上論斷，應依刑事訴訟法第368條，判決如主文。
本案經檢察官陳玉珍到庭執行職務。
中    華    民    國    95    年    4     月    11    日
                    刑事第九庭審判長法  官  李文成
                                    法  官  王復生
                                    法  官  周盈文
以上正本證明與原本無異。
如不服本判決，應於收受送達後十日內向本院提出上訴書狀，其
未敘述上訴之理由者並得於提起上訴後十日內向本院補提理由書
（均須按他造當事人之人數附繕本）。
                                    書記官  余姿慧
中    華    民    國    95    年    4     月    11    日
附錄：本案論罪科刑法條全文
刑法第271 條：
殺人者，處死刑、無期徒刑或10年以上有期徒刑。
前項之未遂犯罰之。
預備犯第1 項之罪者，處2 年以下有期徒刑。


司法院資訊處製作；財團法人民間司法改革基金會備份。
